臺灣高等法院臺南分院刑事裁定　　　　　96年度交抗字第94號
抗　告　人　國君交通股份有限公司
法定代理人　乙○○
代　理　人　甲○○
上列抗告人因違反道路交通管理處罰條例號案件，不服臺灣臺南
地方法院中華民國九十六年五月十五日裁定（九十六年度交聲字
第一七六號），提起抗告，本院裁定如下：
    主  文
抗告駁回。
    理  由
一、本件抗告意旨略以：本營運大客車車長有1215公分，車寬有
    250公分，車高更有350公分，在8米寬雙線車道上，本案員
    警駕駛小型警車在離本大型客車後方僅十幾公尺、視線不佳
    的情況下，本案員警果真能夠清楚看見燈號否？何以原審採
    信員警所述而不理會異議人之抗辯？何以原審未調閱違規地
    點監視錄影帶以究明真相？又按原審判決意旨，公務人員為
    公法上行為具有公信力，故為行政行為無庸預留充分證據，
    則國家又何必購買科學儀器云云。
二、聲明異議意旨略以：受處分人即異議人國君交通股份有限公
    司（下稱國君公司）雖不否認其所有之車牌號碼Z5-520號營
    業遊覽大客車，於民國95年12月23日上午6點55分左右，經
    人駕駛行經設有燈光號誌管制設施之臺南縣善化鎮○○路與
    文昌路之交岔路口等事實，然該車駕駛人實際上並未有闖紅
    燈之違規行為，執勤警員係駕車在該屬大型車輛之營業遊覽
    大客車後方行駛，在視線不佳之情況下，竟突然自後方駛來
    並告知該駕駛人有闖紅燈之違規行為，執勤警員難道不會誤
    判。又執勤警員並未以科學儀器蒐證來證明該駕駛人之違規
    事實，且因警員並不接受該駕駛人之解釋，該駕駛人才會將
    車開走，該駕駛人並無不服稽查而逃逸之違規情形。因此，
    原處分意旨認為異議人所有之前述大客車駕駛人，於上開時
    、地有闖紅燈及不服稽查而逃逸之違規行為，而對於異議人
    加以處罰，實非適當，故異議人不服原裁決，乃提起本件異
    議云云。
三、按汽車駕駛人，行經有燈光號誌管制之交岔路口闖紅燈者，
    處新臺幣1千8百元以上5千4百元以下罰鍰；又汽車駕駛人，
    駕駛汽車有違反道路交通管理處罰條例之行為，經交通勤務
    警察或依法令執行交通稽查任務人員制止時，不聽制止或拒
    絕停車接受稽查而逃逸者，除按各該條規定處罰外，處新臺
    幣3千元以上6千元以下罰鍰，道路交通管理處罰條例第53條
    第1項及第60條第1項分別定有明文。再者，汽車駕駛人有闖
    紅燈或不服指揮稽查而逃逸之行為，當場不能或不宜攔截製
    單舉發者，得逕行舉發；逕行舉發，應記明車輛牌照號碼、
    車型等可資辨明之資料，以汽車所有人為被通知人製單舉發
    ，道路交通管理處罰條例第7條之2第1項第1款、第4款及第4
    項亦有明文規定。
四、經查：
(一)、受處分人即異議人國君公司並不否認其所有之車牌號碼Z5-5
    20號營業遊覽大客車，於95年12月23日上午6點55分左右，
    經人駕駛行經設有燈光號誌管制設施之臺南縣善化鎮○○路
    與文昌路之交岔路口等事實，而上開營業遊覽大客車之駕駛
    人確有闖紅燈及不服稽查而逃逸之違規行為，除有臺南縣警
    察局南縣警交字第M00000000號舉發違反道路交通管理事件
    通知單影本1紙附卷可參外，另有臺南縣警察局善化分局96
    年1月22日南縣善警五字第0960000571號函影本在卷足憑。
(二)、其次，證人即當日執行勤務舉發本違規事件之臺南縣警察局
    善化分局警員陳育文，亦於原審調查時到庭具結證稱：「（
    法官問：本件是否你舉發？）是的，本件是由我舉發的，當
    天我是執行巡邏勤務，我當時是自中正路南往北直行，當時
    在接近文昌路口時，發現前方有一部營業大客車，我是駕駛
    人，我看到該大客車闖紅燈，我看到燈號時，離違規駕駛人
    約為十幾公尺，還可清楚看到燈號。」；「（法官問：確定
    燈號是紅燈？）是的。」；「（法官問：該大客車如何駕駛
    ？）它是自中正路南往北慢慢直駛，沒有停下來等紅燈。」
    ；「（法官問：如何處理？）我發現該大客車闖紅燈後，我
    就在下個路口該車停等紅燈時，開到駕駛人旁邊，請他至前
    方適當的處所停車，綠燈後我們先開過路口，在前方等他停
    車，駕駛人在我們前方有停止一下下，我另位同事直接走過
    駕駛座，我是要走到車門，但還未到達，他就說『撞給你死
    』後就駕車駛離，違規駕駛人沒有探頭出來，但我們有聽到
    他說的話，且我們也來不及跟他要行、駕照，違規駕駛人將
    車子開走後，我與另位同事趕緊開車尾隨，我有鳴笛示意違
    規駕駛人停車，但對方沒有停車還一直開，因為我們知道該
    車是學生交通車，我們怕耽誤學生上課時間，所以我們抄車
    牌逕行舉發。」；「（法官問：有無補充？）無，我並沒有
    與違規駕駛人發生爭吵，我有告知違規駕駛人他有闖紅燈，
    但他表示他沒有闖紅燈，這是在下個路口停紅燈時，我請他
    停車時說的。」；「（法官問：違規駕駛人是否有停車？）
    有停車，但我們要接近時，他就將車子開走了。」；「（
    法官問：於你們停在路旁等候違規駕駛人停車時，違規駕駛
    人有無與你們理論？）沒有，根本沒有說到話。」等語明確
    （詳見原審96年3月27日訊問筆錄）再查，證人陳育文警員
    與受處分人即異議人國君公司及該實際駕駛人間，不僅未有
    任何怨隙，且係毫不相識，衡情證人應無設詞攀誣，或是虛
    構違規事實以陷害異議人之道理。且就證人陳育文就該大客
    車駕駛違規及不服指揮稽查而逃逸之行為詳細陳述其所見所
    聞之經過，已如前所述，證人陳育文警員對於異議人所有上
    開車輛之駕駛人之前述違規情節，亦應無誤看或誤為判斷之
    可能。又依當時狀況，執勤員警面對駕駛人不服指揮取締，
    駕車衝撞或逃逸等突發狀況，顯難苛求其有充裕時間以照相
    或錄影之科學方式採證。況警員執行公務時，本身即受有行
    政懲處責任之監督，且其到庭具結作證，更係以刑事責任擔
    保其證言之真實性，故證人陳育文警員之上開證述內容，以
    及其所紀錄舉發之本件違規事實，經核應與事實相符而可採
    信。此外，陳育文警員於前開舉發通知單上方，亦附記有「
    一、為一男子駕駛學生專車，員警鳴笛攔車不停逃逸。二、
    ……員警在中正路將該車輛攔停，於警員下巡邏車後，該駕
    駛人又將車開走，駕駛人未下車並口說撞給你死（台語)」
    等字句，亦有臺南縣警察局南縣警交字第M00000000號舉發
    違反道路交通管理事件通知單影本1紙存卷可考，故異議人
    所有上述大客車駕駛人，於前述時、地，有闖紅燈及不服稽
    查而逃逸之違規行為，應可認定。
(三)、按交通勤務警察或依法令執行交通稽查任務人員，開單舉發
    違反道路交通管理處罰條例所列之違規事實，經公路主管機
    關或警察機關所為之裁決處罰，本質上為行政處分，係公務
    員基於職務上權力，依法就特定之具體事件所為，並具有公
    法上效果之單方行政行為。而根據公務員為公法上行為具有
    公信力之原則，立法者乃於道路交通管理處罰條例及高速公
    路交通管制規則等交通法規中制定相關規定，使交通勤務警
    察或依法令執行交通稽查任務人員，在特殊情形下，當場不
    能或不宜攔截製單舉發時，得當機處置而就違規事實予以逕
    行舉發（參見道路交通管理處罰條例第7條之2等規定），以
    達成維護交通秩序及公共安全之行政目的。反之，若謂公務
    員之一切行政行為，均需預留充分之證據，以證明其所認定
    之事實為真，則國家行政勢必受到相當程度之阻礙，而且相
    關行政目的亦難以順利達成，故刑事訴訟法中就犯罪證據有
    關之規定，與屬於行政秩序罰之交通違規裁罰本旨不相符合
    之部分，自不在得以準用之列。從而，交通違規行政爭訟之
    舉證責任原理，應非如刑事案件中，必須超越任何合理懷疑
    ，始可為有罪判決之嚴格證明程度，而係應與民事訴訟之舉
    證責任原理相類似，亦即，基本上應就行政機關與人民所各
    自主張有利於己之事實，分配其應盡之舉證責任，而非逕予
    適用刑事訴訟法上之「無罪推定」原則，此觀諸行政訴訟法
    第136條，規定行政訴訟程序準用民事訴訟法第277條舉證責
    任分配原則之立法意旨，即可明瞭。
(四)、基此，受處分人即異議人國君公司雖辯稱：其所有大客車之
    駕駛人於上開時、地，並無闖紅燈及不服稽查而逃逸之違規
    行為等情事，然異議人並未就本件執勤警員之舉發有誤，或
    者該駕駛人駕車離開係不得已之情事所致等事項，提出明確
    事證以供調查，且經核無任何其他相關證據，足資證明本件
    執勤警員確有捏造事實違法取締之情形。又如前述，證人陳
    育文警員就本件違規事實之相關證述內容，經核亦無不合常
    理之處，故證人陳育文警員本其維護交通秩序及行車安全等
    職責所為之本件交通違規舉發，自應予以採信。從而，異議
    人前開所辯內容，經核並非可採，而其所有之前述大客車駕
    駛人，於上述時、地，確有闖紅燈及不服稽查而逃逸之違規
    行為，已無庸疑。
(五)、此外，如前所述，公務員之一切行政行為，假如均需預留充
    分之證據，以證明其所認定之事實為真，則國家行政勢必受
    到相當程度之阻礙，而且相關行政目的亦難以順利達成，故
    交通勤務警察舉發交通違規事件時，只需其親眼所見而認定
    駕駛人確有違規行為，則其便可當機予以攔查舉發，並非必
    須要有照片、錄影帶等其他客觀事證存在，始能據以取締開
    單。何況交通勤務警員親身至法院具結作證，其所為之證詞
    內容即屬重要之證據資料，假若該證述內容並無不合常理之
    處，則本其維護交通秩序及行車安全等職責所為之交通違規
    舉發，經核亦應無不可採信之理。又駕駛人涉有交通違規而
    為警攔查時，本應依法接受交通勤務警員之稽查，至於駕駛
    人如認執勤警員對於違規事實有誤認或誤為判斷之情形時，
    則應依照法定救濟程序提出申訴或聲明異議，駕駛人尚不能
    僅因執勤警員當場不聽其解釋說明，即可對於警員之稽查不
    予理會而擅自駕車離開現場，均附此敘明。
五、從而，本件抗告人上開違規行為，事證明確，異議人所辯並
    非可採。原審以抗告人即異議人國君公司所有之車牌號碼Z5
    -520號營業遊覽大客車，於上述時、地，經人駕駛行經設有
    燈光號誌管制設施之交岔路口時，該駕駛人有闖紅燈之違規
    行為，且經警攔查時該駕駛人又不服稽查而逃逸等違規情事
    既可認定，則執勤警員依照上述道路交通管理處罰條例第7
    條之2第1項第1款、第4款及第4項等規定，對於該大客車之
    所有人即異議人予以逕行舉發，原處分機關即交通部公路總
    局嘉義區監理所臺南監理站據此並引用道路交通管理處罰條
    例第53條第1項及第60條第1項等規定，對於該車之所有人即
    異議人裁處罰鍰共計新臺幣6千6百元（另因異議人係屬公司
    而不能考領駕駛執照，故未記違規點數），於法尚稱妥適，
    而駁回異議人之異議。本院認其認事用法均無不合，抗告人
    以警方人員當時無法清楚看輕異議人大客車之駕駛，是否確
    有闖紅燈，且取締違規缺乏科學證據，無法令人信服云云，
    指摘原裁定為不當，為無理由，應予駁回。
六、據上論結，應依道路交通案件處理辦法第26條、刑事訴訟法
    第412條，裁定如主文。
中　　華　　民　　國　　96　　年　　7　　月　　31   　日
                  刑事第六庭  審判長法　官  蔡崇義
                                    法　官  董武全
                                    法　官  曾文欣
以上正本證明與原本無異。
不得再抗告。
　　　　　　　　　　　　　　　　　　書記官  李育儒
中　　華　　民　　國　　96　　年　　8 　　月　　1 　　日
